【裁判字號】    88,簡上,98
【裁判日期】    890614
【裁判案由】    執行異議
【裁判全文】
台灣彰化地方法院民事判決  八十八年度簡上字第九十八號
    上  訴  人  丙○○○
    訴訟代理人  丁○○
    被上訴人    甲○○
    訴訟代理人  乙○○
右當事人間請求執行異議事件，上訴人對於中華民國八十八年七月二十七日本院彰化
簡易庭第一審判決（八十八年度彰簡字第二三０號）提起上訴，本院判決如左：
    主      文
原判決廢棄。
被上訴人在第一審之訴駁回。
第一、二審訴訟費用由被上訴人負擔。
    事      實
甲、上訴人方面：
一、聲明：求為判決如主文所示。
二、陳述：除與原審判決記載相同者，予以引用外，補稱：
（一）按提起執行異議之訴，既以排除強制執行為目的，則於執行程序終結後提起者
      ，顯無實益，不能認為有理由，又縱使提起異議之訴時，執行程序尚未終結，
      而在訴訟進行中執行程序已終結者，亦無從排除強制執行，應認其訴為無理由
      。查本件如原判決主文所示強制執行程序，於原審之辯論期日前即已終結，從
      而被上訴人在原審之訴，即顯無理由，原審判決，於法不合。
（二）陳煙川即甲○○之別名，為被上訴人所是認，且系爭互助會名單上列有「陳煙
      川」，即可證明甲○○係參加系爭互助會之會員，證人陳麗美在原審證稱以陳
      煙川之名義參加李金坤所召集之系爭互助會係乙○○等語，並不實在，有再查
      證之必要。
三、證據：除引用原審提出之證據外，並聲請訊問證人李金坤。
乙、被上訴人方面：
一、聲明：求為判決(一)上訴駁回。(二)第二審訴訟費用由上訴人負擔。
二、陳述：除與原審判決記載相同者，予以引用外，補稱：乙○○才是真正之系爭互
    助會員，且標取會款後之死會會款確已繳交會首，上訴人不應再向我請求。
三、證據：引用原審提出之證據。
丙、本院依職權調閱本院執行處八十六年度執字第七五四六號、八十六年度執全字第
    七一三號及八十八年度執字第一八一九號執行卷宗。
    理      由
一、被上訴人起訴主張依據本院八十六年度執己字第七五四六號准許上訴人向第三人
    陳煙川收取應付與債務人李金坤八十六年八、九月份死會會款之執行命令，聲請
    本院以八十八年執己字第一八一九執行命令，命債務人即被上訴人對第三人彰化
    縣埔鹽鄉農會之存款債權，於新台幣（下同）四萬元，禁止債務人，第三人亦不
    得向債務人清償，應依本命令逕由債權人即上訴人向第三人收取，因八十六年度
    執己字第七五四六號收取命令所列第三人之姓名為陳煙川，非甲○○，故被上訴
    人未於期限內提出第三人異議，嗣後上訴人豈可將陳煙川改為被上訴人之姓名，
    以本院八十六年度執己字第七五四六號執行命令，逕聲請向被上訴人對彰化縣埔
    鹽鄉農會之存款債權發收取命令，且李金坤召集之互助會，係乙○○以陳煙川之
    名義參加，對李金坤負有死會會款債務者為乙○○，非甲○○，上訴人以此執行
    被上訴人之財產顯有錯誤，遑論李金坤尚積欠乙○○六十九萬元債務未清償，為
    此提起債務人異議之訴云云。上訴人則以：陳煙川即被上訴人甲○○，當初對李
    金坤之會員強制執行時，係依據互助會單上所載之姓名請求，嗣發現被上訴人之
    姓名錯誤，故予更正陳煙川即甲○○，又互助會單上係列陳煙川為會員，會員應
    以會單所列者為準，因此積欠李金坤會款者為被上訴人，並非乙○○；且對於被
    上訴人之存款已依收取命令收取完畢，本件如原審判決主文所示強制執行程序，
    於原審之辯論期日前即已終結，從而被上訴人在原審之訴，即顯無理由等語置辯
    。
二、按第三人接受執行法院扣押命令後，如不承認債務人之債權存在，依強制執行法
    第一百十九條第一項、第三項之規定，應於十日內提出書狀，向執行法院聲明異
    議，並得提起異議之訴。次按收取命令係執行法院以命令授與執行債權人收取權
    ，以收取被扣押之債權。而債權人係依收取命令收取債權金額以清償自己之債權
    ，故於收取債權金額後，就收取之部分其執行程序即已終結；提起執行異議之訴
    ，既以排除強制執行為目的，則於執行程序終結後提起者，即無從撤銷強制執行
    程序，應認其訴為無理由（參見院字第二七七六號解釋意旨）。經查本院八十八
    年度執己字第一八一九號清償債務強制執行事件，就被上訴人對第三人彰化縣埔
    鹽鄉農會之存款債權，於新台幣肆萬元，禁止被上訴人收取，第三人亦不得向被
    上訴人清償，應依該命令逕由上訴人向第三人收取所為之強制執行程序，已因上
    訴人於八十八年四月十五日向第三人彰化縣埔鹽鄉農會收取四萬元完畢，有本院
    執行處八十八年度執字第一八一九號執行卷上訴人之呈報狀及執行筆錄可稽，該
    執行程序業已終結，而被上訴人於八十八年四月十六日始行起訴，此有本院收案
    日期章可證，揆諸上開說明，即無從排除上開強制執行程序，應認其訴為無理由
    。
三、從而上訴人抗辯對於被上訴人之存款已依收取命令收取完畢，本件如原審判決主
    文所示強制執行程序，於原審之辯論期日前即已終結，從而被上訴人在原審之訴
    ，即顯無理由等語，自屬可信，被上訴人主張撤銷前開執行程序為不足採。從而
    ，被上訴人本於強制執法第一百一十九條第三項，請求撤銷本院八十八年度執己
    字第一八一九號清償債務強制執行事件，就被上訴人對第三人彰化縣埔鹽鄉農會
    之存款債權，於新台幣肆萬元，禁止被上訴人收取，第三人亦不得向被上訴人清
    償，應依本命令逕由上訴人向第三人收取所為之強制執行程序，為無理由，不應
    准許。原審判決上開強制執行程序，應予撤銷，自有未洽。上訴意旨指摘原判決
    不當，求予廢棄改判，為有理由，自應由本院予以廢棄改判，如主文第二項所示
    。
四、本件判決之基礎已臻明確，其餘被上訴人主張陳煙川非被上訴人本人，不得逕列
    債務人「陳煙川即甲○○」及兩造就系爭互助會究係甲○○（及陳煙川）或乙○
    ○參加所為之攻擊防禦方法，並不影響本判決之結果，毋庸一一論述，併此敘明
    。
據上論結：本件上訴為有理由，並依民事訴訟法第四百三十六條之一第三項、第四百
五十條、第七十八條，判決如主文。
中      華      民      國    八十九    年      六      月    十四      日
                              台灣彰化地方法院民事第二庭
~B審判長法官  羅培昌
~B法      官  謝仁棠
~B法      官  李水源
右為正本係照原本作成
不得上訴。
~B法院書記官  黃義明
中      華      民      國    八十九    年      六      月      十七    日


司法院資訊處製作；財團法人民間司法改革基金會備份。
